【裁判字號】    99,上易,1442
【裁判日期】    991215
【裁判案由】    詐欺
【裁判全文】
臺灣高等法院臺中分院刑事判決        99年度上易字第1442號
上  訴  人  臺灣臺中地方法院檢察署檢察官
被      告  陳朝欽
上列上訴人因被告詐欺案件，不服臺灣臺中地方法院99年度易字
第2839號中華民國99年9月27日第一審判決（起訴案號：臺灣臺
中地方法院檢察署99年度偵字第12632、15695、17389號，併案
案號：台灣台中地方法院檢察署99年度偵字第22723至22725號）
，提起上訴，本院判決如下：
    主    文
原判決撤銷。
陳朝欽幫助意圖為自己不法之所有，以詐術使人將本人之物交付
，累犯，處有期徒刑肆月，如易科罰金，以新臺幣壹仟元折算壹
日。
    犯罪事實
一、陳朝欽前因詐欺案件，經台灣台中地方法院以95年度中簡字
    2635號判處有期徒刑5月確定，於民國（下同）96年6月18
    日執行完畢。詎其仍不知悔改，雖可預見一般人收購行動電
    話門號預付卡，如交予他人使用，有供作他人掩飾犯罪用途
    之可能，竟不顧他人所可能遭受之危險，仍基於縱若有人持
    以犯罪亦無違反本意之不確定幫助詐欺取財之犯意，於99年
    3月14日14時許，在臺中市之不詳電信門市店，以1個門號新
    臺幣（下同）400元之代價，將其向威寶電信股份有限公司
    申辦之門號0000000000號行動電話預付卡及向家樂福電信股
    份有限公司申辦之門號0000000000號行動電話預付卡，出售
    予1名年籍、姓名綽號「阿龍」不詳之成年男子。嗣該男子
    及其所屬詐欺集團成員即共同意圖為自己不法之所有，並基
    於詐欺取財之犯意聯絡，為下列行為：
    (一)於99年3月21日16時35分許前之某時，透過網際網路在露
      天拍賣網站上刊登販售Sony Ericsson牌  T700GSM四頻
      WCDMA手機之訊息，嗣李郁慧瀏覽前揭訊息後，因而陷於
      錯誤，而結標購買。詐欺集團成員再撥打陳朝欽之門號00
      00000000電話給李郁慧，李郁慧依指示於99年3月21日16
      時35分許，以網路轉帳匯款3000元至謝岱廷所有之上海商
      業銀行忠孝分行帳號0000000000000000號帳戶內（謝岱廷
      所涉詐欺部分，另由臺灣士林地方法院檢察署偵辦）。迨
      李郁慧始終未收取貨品，始知受騙，經報警處理而循線查
      獲上情。
    (二)於99年3月22日21時40分許前之某時，在網路上刊登販售
      三星牌S5230手機之訊息，嗣李禾真瀏覽前揭訊息後，因
      而陷於錯誤，而結標購買。詐欺集團成員團再撥打陳朝欽
      之門號0000000000電話給李禾真，李禾真依指示於於99年
      3月22日21時40分許，在自動櫃員機轉帳匯款3500元至張
      林順美所有之臺北信維郵局帳號00000000000000號帳戶內
      （張林順美所涉詐欺部分，另由臺灣臺北地方法院檢察署
      檢察官提起公訴）。迨李禾真始終未收取貨品，始知受騙
      ，經報警處理而循線查獲上情。
    (三)於99年3月24日12時36分許前之某時，透過網際網路在露
      天拍賣網站上刊登販售Apple牌Macbook Pro 2.4G筆記型
      電腦手機之訊息，嗣趙登勇瀏覽前揭訊息後，因而陷於錯
      誤，而結標購買。詐欺集團成員團再撥打陳朝欽之門號
      0000000000號電話給趙登勇，趙登勇依指示於99年3月24
      日13時4分許，至郵局匯款2萬3000元至許法正所有之彰化
      商業銀行東林口分行帳號00000000000000號帳戶內（許法
      正所涉詐欺部分，另由臺灣士林地方法院檢察署偵辦）。
      迨趙登勇始終未收取貨品，始知受騙，經報警處理而循線
      查獲上情。
    (四)於99年3月25日20時32分前之某時，透過網際網路雅虎奇
      摩拍賣網路上刊登販售nokia牌5800型號行動電話之訊息
      ，嗣林俊豪瀏覽前揭訊息後，因而陷於錯誤，而結標購買
      。詐欺集團成員團再撥打陳朝欽之門號0000000000號電話
      給林俊豪，林俊豪依指示於99年3月25日20時32分許，在
      台中市北屯區中國國際商業銀行自動櫃員機匯款6800元至
      游仁儀所有之台新商業銀行彰化分行帳號00000000000000
      00000號帳戶內（游仁儀所涉詐欺部分，另由臺灣台中地
      方法院檢察署偵辦）。迨林俊豪始終未收取貨品，始知受
      騙，經報警處理而循線查獲上情。
    (五)於99年3月24日22時許前之某時，透過網際網路在奇摩拍
      賣網站上刊登販售ＬＶ牌包包之訊息，嗣呂孟萍瀏覽前揭
      訊息後，因而陷於錯誤，而結標購買。詐欺集團成員團再
      撥打陳朝欽之門號0000000000號及林慧苓所申辦之000000
      0000號行動電話給呂孟萍，呂孟萍依指示於99年3月24日
      22時許，至國泰醫院院內之ATM匯款1萬2000元至游仁儀所
      有之台新商業銀行彰化分行帳號00000000000000003號帳
      戶內（林慧苓、游仁儀所涉詐欺部分，分別另由台灣基隆
      地方法院檢察署、臺灣台中地方法院檢察署偵辦）。迨呂
      孟萍始終未收取貨品，始知受騙，經報警處理而循線查獲
      上情。
    (六)於99年3月24日15時23分許前之某時，透過網際網路在奇
      摩拍賣網站上刊登販售ＬＶ包包之訊息，嗣林純妝瀏覽前
      揭訊息後，因而陷於錯誤，而結標購買。詐欺集團成員團
      再撥打陳朝欽之門號0000000000號電話給趙登勇，林純妝
      依指示於99年3月24日15時23分許，至郵局匯款1萬8000
      元至許銘哲所有之台中文心路郵局帳號0000000000000000
      5號帳戶內（許銘哲所涉詐欺部分，另由臺灣台中地方法
      院檢察署偵辦）。迨林純妝始終未收取貨品，始知受騙，
      經報警處理而循線查獲上情。
二、案經臺中縣警察局豐原分局及桃園縣政府警察局平鎮分局報
    請臺灣臺中地方法院檢察署檢察官偵查起訴；及台中市警察
    局第三分局、台北市政府警察局大安分局、高雄市政府警察
    局三民第二分局分別報請台灣台中地方法院檢察署、台灣彰
    化地方法院檢察署、雲林地方法院檢察署偵辦（台北市政府
    警察局大安分局、高雄市政府警察局三民第二分局移送部分
    ，分別由台灣高等法院檢察署核轉台灣台中地方法院檢察署
    ），經台灣台中地方法院檢察署偵查後移送本院併案審理。
    理    由
一、按被告以外之人於審判外之陳述，雖不符合前四條（即刑事
    訴訟法第159條之1至159條之4）之規定，而經當事人於審判
    程序同意作為證據，法院審酌該言詞陳述或書面陳述作成之
    情況，認為適當者，亦得為證據。當事人、代理人或辯護人
    於法院調查證據時，知有第159條第1項之情形，而未於言詞
    辯論終結前聲明異議者，視為有前項之同意，刑事訴訟法第
    159條之5定有明文。經查本件公訴人、被告於本件言詞辯論
    終結前均未就被告以外之人於審判外之陳述聲明異議，本院
    審酌該言詞或書面之陳述作成之情況，認為適當得為證據，
    先此敘明。
二、上揭犯罪事實，業據被告坦承將上開行動電話門號販賣予不
    詳姓名之詐騙集團等情不諱，且被害人李郁慧、李禾真、趙
    登勇、林俊豪、呂孟萍、林純妝因遭詐騙集團以上開手法施
    行詐騙，致陷於錯誤，分別將上開款項匯入詐欺集團成員所
    指定之帳戶內等情，業據被害人李郁慧、李禾真、趙登勇、
    林俊豪、呂孟萍、林純妝於警詢中指訴綦詳，並有被害人李
    郁慧、李禾真、趙登勇、林俊豪、呂孟萍、林純妝所提出之
    網路匯款單、郵政自動櫃員機交易明細表、郵政跨行匯款申
    請書、中國信託銀行自動櫃員機交易明細表、國泰世華銀行
    客戶交易明細表、郵局自動櫃員機交易明細表各1份在卷可
    查。又詐騙集團撥打門號0000000000號及門號0000000000號
    之行動電話預付卡，確為陳朝欽所申辦，亦有通聯調閱查詢
    單、門號申請書等資料1份在卷可參，足認被告所申辦之上
    開門號行動電話預付卡，確遭詐欺集團作為實施詐欺取財犯
    行之用無訛。再者，現今一般人前往通訊行、電信公司開辦
    行動電話預付卡，尚非難事，如非供犯罪之非法使用，衡情
    應無置自己名義門號不用，而出價取得他人門號使用之必要
    ，足見被告於交付上開行動電話預付卡予綽號「阿龍」之成
    年男子時，主觀上應已預見將被該詐騙集團利用作為施行詐
    欺取財之工具，且若有人持以犯罪亦無違反其本意，顯然具
    有幫助詐欺取財之不確定故意至為灼然，本件事證明確，被
    告之犯行，足堪認定。
三、按刑法上之幫助犯，係對於犯罪與正犯有共同之認識，而以
    幫助之意思，對於正犯資以助力，而未參與實施犯罪之行為
    者而言（最高法院75年度臺上字第1509號、84年度臺上字第
    5998號、88年度臺上字第1270號且判決參照）。本件被告交
    付上開行動電話預付卡之行為，並不等同於向被害人施以欺
    罔之詐術取財行為，且亦無證據證明被告有參與詐欺取財犯
    行之構成要件行為，是核被告所為，係犯刑法第30條第1項
    前段、第339條第1項之幫助詐欺取財罪。而前揭綽號「阿龍
    」等不詳人等所屬之詐欺集團成年成員就詐欺取財犯行，固
    有犯意聯絡及行為分擔，為共同正犯，惟幫助犯係從犯，從
    屬正犯而成立，刑法上既無「共同幫助」之情，當亦無「幫
    助共同」之可言（最高法院95年度臺上字第6767號判決、司
    法院廳刑一字第1104號函亦同此見解）。又被告一次提供
    其上開行動電話門號預付卡，經綽號「阿龍」所屬之詐騙集
    團成員持以取得上開之帳戶，並進而使上開被害人等遭詐騙
    而匯款入上開帳戶內，均係一行為而觸犯同一罪名之同種想
    像競合犯，應從一幫助詐欺取財罪處斷。併案部分之犯罪事
    實，雖未據公訴人於起訴書中載明，然該部分犯罪事實與起
    訴部分有想像競合之裁判上一罪之關係，為起訴效力所及，
    本院自得併予審理。再查被告前有犯罪事實欄所載之前科，
    於96年6月18日執行完畢，有臺灣高等法院被告前案紀錄表
    在卷可稽。其受徒刑之執行完畢後，5年以內故意再犯本件
    有期徒刑以上之罪，為累犯，應依刑法第47條第1項規定加
    重其刑；又被告係幫助犯，並未實際參與詐欺犯行，所犯情
    節較正犯輕微，爰依刑法第30條第2項規定減輕其刑，並依
    刑法第71條第1項規定先加後減之。
四、原審法院認就被告罪證明確，予以論罪科刑，固非無見。惟
    原審未及審酌被告分別於99年3月24日、99年3月25日幫助詐
    騙林俊豪、呂孟萍、林純妝之犯行，公訴人上訴意旨請求併
    予審理，即有理由，自應由本院撤銷原判決，將上開為未載
    明於起訴書而為起訴效力所及之犯行併予審理。
五、爰審酌被告交付上開行動電話門號預付卡供姓名、年籍均不
    詳之詐欺成員使用，導致犯罪追查趨於困難，間接助長詐騙
    犯罪，實不宜輕縱，復衡以其犯罪之動機、方法、手段、智
    識能力(領有身心障礙手冊)暨犯後已知坦承犯行，態度良好
    等一切情狀，量處如主文所示之刑，並諭知易科罰金之折算
    標準，以示懲儆。
六、依刑事訴訟法第369條第1項前段、364條、第299條第1項前
    段，刑法第339條第1項、第30條、第55條、第47條第1項、
    第41條第1項前段，刑法施行法第1之1條第1項、第2項前段
    ，判決如主文。
本案經檢察官李月治到庭執行職務。
中    華    民    國    99    年    12   月    15    日
            刑事第六庭    審判長法  官  李  文  雄
                                法  官  黃  小  琴
                                法  官  陳  如  玲
以上正本證明與原本無異。
不得上訴。
                                書記官  陳  信  和
中    華    民    國    99    年    12   月    15    日

司法院資訊處製作；財團法人民間司法改革基金會備份。
